【裁判字號】    98,易,153
【裁判日期】    980224
【裁判案由】    偽造文書等
【裁判全文】
臺灣臺北地方法院刑事判決               98年度易字第153號
公  訴  人  臺灣臺北地方法院檢察署檢察官
被      告  乙○○
上列被告因偽造文書等案件，經檢察官提起公訴（九十七年度偵
字第二四九三七號），本院判決如下：
    主  文
乙○○幫助意圖為自己不法之所有，以詐術使人將本人之物交付
，處有期徒刑月，如易科罰金，以新臺幣壹仟元折算壹日。緩
刑貳年。
    事  實
一、乙○○明知提供己有金融機構帳戶之金融卡及密碼，有遭他
    人利用，充作遂行其不法所有意圖而詐欺他人交付財物工具
    之可能，竟仍不違其本意，而基於幫助詐欺取財之犯意，於
    民國九十七年十月二日下午二時至四時許，前往台新國際商
    業銀行（下稱台新銀行）北天母分行，就其於九十二年一月
    二十四日向台新銀行南東分行（址設臺北市松山區○○○路
    ○段二八九號）所開設之第00000000000000
    號新臺幣綜合存款帳戶（戶名：乙○○，下稱台新銀行乙○
    ○帳戶）申請核發ＶＩＳＡ晶片金融卡，嗣取得該帳戶ＶＩ
    ＳＡ晶片金融卡及密碼後，立即前往臺北縣三重市○○○路
    附近，以新臺幣（下同）三千元之代價，將上揭帳戶ＶＩＳ
    Ａ晶片金融卡及密碼出售予自稱為「陳先生」之真實姓名、
    年籍不詳成年男子（下稱「陳先生」），「陳先生」隨即於
    同日晚間九時許，基於意圖為自己不法所有之犯意，撥打電
    話予甲○○，佯稱係東森購物台服務人員，甲○○先前購物
    所設定付款方式有誤，需至自動櫃員機辦理變更手續，致甲
    ○○陷於錯誤，依其指示，於同日晚間十時三十八分許在臺
    北縣五股鄉○○路○段五四一號成州郵局前，操作自動櫃員
    機，匯款一萬九千一百二十三元至台新銀行乙○○帳戶，旋
    即於同日遭提領一空，嗣甲○○察覺遭詐騙，始報警循線查
    獲。
二、案經臺北市政府警察局松山分局報請臺灣臺北地方法院檢察
    署檢察官偵查起訴。
    理  由
壹、程序部分：
    按被告以外之人於審判外之言詞或書面陳述，除法律有規定
    者外，不得作為證據，刑事訴訟法第一百五十九條第一項定
    有明文；另按被告以外之人於審判外之陳述，雖不符前四條
    之規定，而經當事人於審判程序同意作為證據，法院審酌該
    言詞陳述或書面陳述作成時之情況，認為適當者，亦得為證
    據；當事人、代理人或辯護人於法院調查證據時，知有第一
    百五十九條第一項不得為證據之情形，而未於言詞辯論終結
    前聲明異議者，視為有前項之同意；同法第一百五十九條之
    五規定甚明。本案所據以認定被告乙○○犯罪事實之證據，
    其中部分屬傳聞證據，因公訴人及被告於本院言詞辯論終結
    前均未對其證據能力聲明異議，本院認該等傳聞證據作成之
    情況亦無不當之情形，依刑事訴訟法第一百五十九條之五規
    定，該等傳聞證據均具備證據能力，合先敘明。
貳、實體部分：
一、上揭事實業據被告乙○○於本院審理中坦承不諱（見本院卷
    第十七、十八頁），經核與被害人甲○○於警詢中證述受騙
    而匯款一萬九千一百二十三元至台新銀行乙○○帳戶後遭人
    提領一空等情完全相符（見九十七年度偵字第二四九三七號
    卷第八、九、三四頁），並有被害人甲○○國泰世華銀行帳
    戶存摺（見本院卷第十、十一頁）、台新銀行九十七年十月
    十五日台新作文字第九七一四九八五號函附台新銀行乙○○
    帳戶開戶資料暨資金往來明細（見九十七年度偵字第二四九
    三七號卷第十三至二九頁）、臺北市政府警察局松山分局中
    崙派出所陳報單（見九十七年度偵字第二四九三七號卷第三
    二頁）及台新銀行九十八年一月二十一日台新作文字第九八
    ○○九七七號函附被告申請核發ＶＩＳＡ晶片金融卡資料（
    見本院卷第九至十二頁）等資料附卷足憑，堪認被告所為上
    揭自白，應與事實相符，堪以採信。再查，一般國人向金融
    機構開設帳戶，並無任何法令限制，若係用於存提款之正當
    用途，大可光明正大自行申請使用，而帳戶之用途係用來存
    提款項，一旦有人收集他人帳戶做不明使用，依一般常識認
    知，極易判斷乃係該隱身幕後之使用人基於使用別人之帳戶
    ，存提款情形可不易遭人循線追查之考慮而為，自可產生與
    不法犯罪目的相關之合理懷疑，且依一般稍具知識之人，對
    於日常生活常見之不法之徒，利用他人帳戶以掩人耳目進行
    之不法行為中，最常見者不外乎詐欺取財，以帳戶作為犯罪
    工具，是存摺、金融卡等乃係個人重要物件，一般人自不會
    任意交由他人保管，被告竟將其所有台新銀行乙○○帳戶之
    ＶＩＳＡ晶片金融卡及密碼出售予來路不明之「陳先生」使
    用，足見被告於出售之時，主觀上有幫助他人詐欺取財之故
    意，應可認定。綜上所述，本件事證明確，被告幫助詐欺取
    財犯行已堪認定，應依法論科。
二、按幫助犯之成立，主觀上行為人須有幫助故意，客觀上須有
    幫助行為，意即需對於犯罪與正犯有共同之認識，而以幫助
    之意思，對於正犯資以助力，而未參與實施犯罪之行為者而
    言（最高法院七十五年度台上字第一五○九號、八十八年度
    台上字第一二七○號判決參照）。被告基於幫助之犯意，提
    供前揭帳戶ＶＩＳＡ晶片金融卡及密碼予「陳先生」詐騙被
    害人甲○○匯款一萬九千一百二十三元至前揭帳戶內，再提
    領一空，綜觀全卷並無證據證明被告有參與詐欺取財犯行之
    構成要件行為，核被告所為係犯刑法第三百三十九條第一項
    、同法第三十條之幫助詐欺取財罪。又被告幫助「陳先生」
    犯詐欺取財罪，應依刑法第三十條第二項之規定，爰依正犯
    之刑減輕之。爰審酌被告提供銀行ＶＩＳＡ晶片金融卡及密
    碼予「陳先生」使用，使「陳先生」得利用上開帳戶領取詐
    欺取財款項，助長財產犯罪之猖獗，影響社會正常經濟交易
    安全，增加被害人尋求救濟之困難，破壞治安及金融秩序甚
    鉅，且犯後終知坦承犯行，態度尚稱良好，被害人受騙金額
    及被告之品行、生活狀況、智識程度等一切情狀，量處如主
    文所示之刑，並諭知易科罰金之折算標準，以示懲儆。又被
    告前未曾因故意犯罪受有期徒刑以上刑之宣告，有臺灣高等
    法院被告前案紀錄表在卷可考（見本院卷第四頁），其窘於
    於生計，一時失慮而為本件犯行，犯後坦承不諱，知所悔悟
    ，且已與被害人甲○○於九十八年二月二十三日達成和解，
    同意分期賠償被害人共計二萬元，有九十八年二月二十三日
    和解書在卷足憑（見本院卷第二五頁），本院認其經此偵審
    程序之教訓後，當知警惕而無再犯之虞，爰併宣告緩刑二年
    ，用啟自新，以勵來茲。至被告所有台新銀行乙○○帳戶Ｖ
    ＩＳＡ晶片金融卡，雖係供「陳先生」詐騙所用之物，然未
    經扣案，迄今仍未取回，復非義務沒收之物，爰不另為沒收
    之諭知，附此敘明。
據上論斷，應依刑事訴訟法第二百九十九條第一項前段，刑法第
三百三十九條第一項、第三十條、第四十一條第一項前段、第七
十四條第一項第一款，中法施行法第一條之一第一項前段、第二
項，判決如主文。
本案經檢察官黃兆揚到庭執行職務
中    華    民    國    98    年    2     月    24    日
                  刑事第十四庭  審判長法  官  蔡坤湖
                                      法  官  陳琪媛
                                      法  官  李家慧
以上正本證明與原本無異。
如不服本判決應於收受送達後10日內向本院提出上訴書狀，並應
敘述具體理由；其未敘述上訴理由者，應於上訴期間屆滿後20日
內向本院補提理由書（均須按他造當事人之人數附繕）「切勿逕
送上級法院」。
                                      書記官  鄭淑丰
中    華    民    國    98    年    2     月    24    日
附錄本件論罪科刑法條：
中華民國刑法第30條
（幫助犯及其處罰）
幫助他人實行犯罪行為者，為幫助犯。雖他人不知幫助之情者，
亦同。
幫助犯之處罰，得按正犯之刑減輕之。
中華民國刑法第339條
（普通詐欺罪）
意圖為自己或第三人不法之所有，以詐術使人將本人或第三人之
物交付者，處5年以下有期徒刑、拘役或科或併科1千元以下罰金
。
以前項方法得財產上不法之利益或使第三人得之者，亦同。
前二項之未遂犯罰之。


司法院資訊處製作；財團法人民間司法改革基金會備份。
